【裁判字號】    90,上易,138
【裁判日期】    900424
【裁判案由】    詐欺等
【裁判全文】
臺灣高等法院臺中分院刑事判決                      九十年度上易字第一三八號
    上  訴  人
    即  被  告  乙○○
右上訴人因詐欺等案件，不服台灣南投地方法院八十九年度易字第七○四號，中華民
國八十九年十一月三十日第一審判決（起訴案號：台灣南投地方法院檢察署八十九年
度偵緝字第一○六號），提起上訴，本院判決如左：
    主  文
原判決關於詐欺部分撤銷。
乙○○被訴詐欺部分無罪。
其餘上訴駁回。
    事  實
一、乙○○曾於民國（以下同）八十六年間因竊盜及違反麻醉藥品管理條例等案件，
    經臺灣南投地方法院及本院分別判處有期徒刑五月、一年確定，嗣經更定其刑一
    年四月，於八十七年七月二十二日執行完畢；復於八十七年間因竊盜案件，經台
    灣台中地方法院於八十七年十月二十二日判處有期徒刑十月確定，於八十八年六
    月八日執行完畢。詎仍不知悔改，於八十八年十月初某日，在台中縣大里市某處
    ，拾獲甲○○所有而遺失，付款人為台中市第十一信用合作社復興分社，票號Ｂ
    Ｍ0000000號，票面金額新台幣（下同）三萬三千二百一十元，發票日八
    十八年十二月三十日，發票人為洪光昭，帳號二三○七─四號之支票一紙，竟意
    圖為自己不法之所有，將該支票侵占入己，嗣並將該支票交付丙○○以抵付積欠
    之租金。
二、案經南投縣警察局竹山分局報請台灣南投地方法院檢察署檢察官偵查起訴。
    理  由
一、上訴人即被告乙○○（以下稱被告）對於右揭時、地拾獲上開支票，並予侵占入
    己，復持以交付丙○○之事實坦承不諱，核與證人甲○○於警、偵訊、丙○○於
    警、偵訊及本院審理中證述之情節相符，並有掛失止付票據提示人資料查報表、
    退票理由單、支票、遺失票據申請書等影本各一紙附卷可稽。本件事證明確，被
    告右揭犯行，洵堪認定。
二、核被告所為，係犯刑法第三百三十七條之侵占遺失物罪。原審法院因而依刑事訴
    訟法第二百九十九條第一項前段，刑法第三百三十七條、第四十二條第二項，罰
    金罰鍰提高標準條例第一條前段、第二條之規定，並審酌被告之品行、犯罪之動
    機、目的、手段、所生損害及犯罪後坦承犯行之態度等一切情狀，量處罰金三千
    元，並諭知易服勞役之折算標準。核其認事用法俱無不合，量刑亦稱妥適，被告
    上訴意旨空言指摘原判決此部份不當，並無可取，為無理由，應予駁回。
三、公訴易旨另以：被告意圖為自己不法之所有，將上開支票侵占入己後，嗣被告因
    積欠不知情之丙○○租車款，竟另行起意，意圖為自己不法之利益，於八十八年
    十月十八日晚上九時許，持上開支票至南投縣竹山鎮○○路○段五六○號丙○○
    住處，向丙○○誆稱該支票係向朋友調借，欲以該支票支付租車款，丙○○不疑
    有他，予以收受，乙○○則因而獲得免除租金債務之利益。嗣丙○○持該支票向
    不知情之丁○○購買家具，丁○○提示該支票，惟因該支票已經申請掛失止付而
    遭退票，經警循線查獲上情。因認被告所為係構成刑法第三百三十九條第二項之
    詐欺得利罪云云。惟查被告於交付上開支票與丙○○收受以抵付租金時，尚且簽
    發面額分別為二萬元及二萬六千元之本票與丙○○，以供擔保，雙方言明若支票
    兌現，則丙○○應於被告補償部分不足之差額後，將本票歸還被告，此業據被告
    於原審法院及本院供述甚詳，且為丙○○所是認，並有上開二張本票影本附卷可
    稽。依此觀之，丙○○於收受本件支票時，無免除被告租金債務之意思，且丙○
    ○並未因此而陷於錯誤，故被告所為與刑法第三百三十九條第二項之詐欺得利罪
    之構成要件不合。此外又查無其他任何積極之證據，足認被告有上述詐欺得利犯
    行。既不能證明被告犯罪，即應諭知其無罪之判決。詎原審法院未詳為勾稽，遽
    予論罪科刑，尚有未洽。被告提起上訴指摘原判決此部份不當，為有理由，應由
    本院將原判決此部份撤銷，並依法諭知無罪之判決。
四、被告經合法傳喚，無正當理由不到庭，不待其陳述逕行判決。
五、據上論結，應依刑事訴訟法第三百七十一條、第三百六十八條、第三百六十九條
    第一項前段、第三百六十四條、第三百零一條第一項，判決如主文。
本案經檢察官戊○○到庭執行職務。
中      華      民      國      九十      年      四    月    二十四    日
                                     臺灣高等法院臺中分院刑事第十庭
                                         審判長法官
                                               法官
                                               法官
不得上訴。
附錄論罪科刑法條：
中華民國刑法第三百三十七條：
意圖為自己或第三人不法之所有，而侵占遺失物、漂流物或其他離本人所
持有之物者，處五百元以下罰金。


司法院資訊處製作；財團法人民間司法改革基金會備份。
